【裁判字號】    93,重上更(三),118
【裁判日期】    950127
【裁判案由】    違反麻醉藥品管理條例
【裁判全文】
臺灣高等法院刑事判決           93年度重上更(三)字第118號
上  訴  人
即  被  告  甲○○
選任辯護人  林達傑律師
            楊思勤律師
右上訴人因違反麻醉藥品管理條例案件，不服台灣台北地方法院
86年度訴字第1233號，中華民國86年11月6日第一審判決（起訴
案號：台灣台北地方法院檢察署86年度偵字第5099號），提起上
訴，經判決後由最高法院第3次發回更審，本院判決如左：
    主      文
原判決撤銷。
甲○○連續非法販賣化學合成麻醉藥品，處有期徒刑伍年貳月。
    事      實
一、甲○○基於非法販賣化學合成麻醉藥品安非他命以牟利之概
    括犯意，於民國85年10月、12月間及86年1月間，分別以每
    台兩新台幣（下同）2萬餘元、3萬元及1萬5千元高於販入之
    價格連續非法販賣安非他命4次予丙○○，其販賣方式或由
    甲○○打電話予丙○○，或由丙○○撥打電話0000000、000
    0000、0000000號予甲○○，雙方約定交易數量及金額後，
    甲○○則送付安非他命至丙○○在台北市○○○路○段260
    號住處，嗣於86八年2月3日經警先查獲丙○○後，再依其供
    述查獲甲○○。
二、案經基隆市警察局第四分局移送臺灣臺北地方法院檢察署檢
    察官偵查起訴。
    理      由
一、按刑事訴訟法第159條第1項固規定：「被告以外之人於審判
    外之言詞或書面陳述，除法律有規定者外，不得作為證據」
    。惟同法第159條之2規定：「被告以外之人於檢察事務官、
    司法警察官或司法警察調查中所為之陳述，與審判中不符時
    ，其先前之陳述具有較可信之特別情況，且為證明犯罪事實
    存否所必要者，得為證據」。本件證人丙○○於警訊時所供
    ，與審判中不符部分，依案重初供之原則，其先前之陳述顯
    具有較可信之特別情況，且為證明犯罪事實存否所必要，自
    得為證據，合先敘明。
二、訊據上訴人即被告甲○○矢口否認右開犯行，辯稱：伊不認
    識丙○○，賴某信口開河證述伊販賣安非他命，前後供述不
    一，並不實在，伊絕無販賣安非他命云云。
三、經查：
（一）、本件證人丙○○於警訊時證稱：「（你所吸食安非他命
        來源為何？）我之前均是向乙○○購買來吸食的，之後
        因為乙○○入獄服刑後，我才開始向瑞芳一名綽號『長
        腳』男子購買安非他命吸食」、「（你共向綽號『長腳
        』男子購買安非他命幾次？）我共向綽號『長腳』男子
        購買安非他命2次」、「我第1次向綽號『長腳』之男子
        購買安非他命1兩（37.5公克）價錢是3萬元，另一次是
        向『長腳』朋友購得安非他命半兩（18.5公克）價錢是
        1萬5」、「我向『長腳』是於85年10月左右向其購買安
        非他命的，另一次向其朋友購買安非他命是86年1月初
        ，2次均是送到我家中」、「（今警方提供甲○○．．
        ．之口卡相片，是否就是他要賣安非他命予你之人？）
        就是他本人無誤」等語（見偵卷第6頁、第7頁），嗣其
        於原審調查時復證稱：「（安非他命如何來？）之前向
        別人買的，認識吳（指上訴人）後就向他買」、「（何
        時開始？賣幾次？）85年9月認識甲○○，大約向他買
        3、4次，他說如果買多一點，價格較便宜，85年9月間
        第1次3萬元，85年10月第2次2萬多元，第3次11月間大
        概買2、3萬元，第4次大約12月，也是2、3萬元」、「
       （那時吳綽號？）叫長腳」、「（是否為在庭被告甲○○？）對」等語（見原審卷第63頁），互核證人前開兩
        次證述，雖就其向被告購買安非他命之次數及金額略有
        不同，但其所指曾向被告購買安非他命基本事實之陳述
        ，則前後一致，查證人於警局初訊時，即謂與被告雙方
        並無仇恨或糾紛（見偵卷第7頁），其當無故為誣攀之
        理。
（二）、再依卷附通訊監察之通話記錄表所載，其上雖無丙○○
        所指伊與被告聯絡用之0000000號電話通訊記錄，但卻
        有「長腳」與「阿斌」於85年12月間、86年1月間多次
        以0000000、0000000、0000000等電話相互通話討論購
        買安非他命之記錄（見偵卷第9頁反面、第11頁、第15
        頁、第16頁），該0000000、0000000為丙○○住處電話
        ，業據丙○○於本院前審審理中供明於卷。另被告供稱
        ：該0000000電話是屬一家汽車修理廠所有，其曾前往
        該廠修理車子，對伊不熟悉者會稱呼伊「落仔腳」（台
        語發音，意即「長腳」），且上開監聽通話記錄中似有
        伊之聲音等語（見偵卷第26頁反面、原審卷第33頁、更
        一卷第39頁、第78頁），而證人丙○○亦坦認友人均稱
        呼伊為「阿斌」（見偵卷第29頁反面，原審卷第43頁反
        面）。顯示被告與丙○○曾多次聯絡討論購買安非他命
        ，益見證人丙○○所指向被告購買安非他命乙節非虛，
        堪予採信。
（三）、於本院審理時，被告聲請就編號311號之錄音帶背面，1
        、台灣台北地方法院檢察署86年度偵字第5099號第16頁
        ，標示受監電話0000000號86年1月22日16時50分起迄86
        年1月23日16時5分止之編號第1通電話（即1549秒至164
        5秒）；2、同前卷第17頁，標示受監電話0000000號86
        年1月18日10時25分起迄86年1月21日11時10分止之編號
        第1通電話（即1663秒至1704秒）；3、同前卷第17頁之
        編號第3通電話（即1821秒至1875秒）；4、同前卷第17
        頁之編號第4通電話（即1938秒至1960秒）；5、同前卷
        第17頁，編號第5通電話（即2091秒至2138秒），該電
        話內容為討論購買安非他命之記錄，送請法務部調查局
        鑑定其聲紋及其音譯之內容結果，經被告於93年12月13
        日至該局接受錄音，嗣以聆聽比對法（AURAL)及聲紋圖
        譜特徵比對法（VISUAL）鑑定結果，前開5通電話確認
        語音特徵與前開5通疑似綽號「長腳」之男子相似率約
        85% ，與被告本人聲音音質均相同（語音特徵相似率高
        於70%以上者，即判斷《音質相同》），惟有關譯文比
        對部分，非屬該局業務範躊而未鑑定，有該局93年12月
        21 日調科三字第09300506890號鑑定通知書一紙在卷可
        稽，則前開5通電話為被告與證人丙○○之通話記錄無
        訛，是被告與證人丙○○於85年12月間及86年1月間，
        尚有毒品交易。
（四）、證人丙○○於本院前審及本原審理時，雖均否認向被告
        購買毒品，惟其於警局初訊時供稱：伊共向綽號「長腳
        」男子購買安非他命2次，第1次於85年10月左右向其購
        買安非他命的，另一次向其朋友購買安非他命是86年1
        月初，2次均是送到我家中等語，其於原審審理時稱：
        大約向被告購買3、4次，即85年9月間、85年10月、85
        年10月及85年12月云云。就85年10月向被告購買毒品部
        分，雖未經警監察取得其通話記錄，惟其於警局初訊時
        所供與其於原審審理時所述相同，應可採信。又就85年
        12月及86年1月份向被告購買毒品部分，已經警監察取
        得其通訊監察通話記錄，經核與證人丙○○證述情節相
        同，亦應堪信為實在。
（五）、雖證人丙○○於本院更一、二審調查及本院審理時否認
        曾向被告買過安非他命暨有說過通訊監察譯文內之話云
        云（見更一卷第66頁、第87頁及本院93年9月6日審理筆
        錄），所供與前開說明不符，參酌其於檢察官偵查中所
        稱：「（2月3日被抓時有指認向落腳仔買過安非他命？
        ）我亂講的，因警方一定要我交代，我才會如此說的」
        （見偵卷第29頁），但查其於警詢時不惟指認被告，且
        亦指曾向乙○○購買安非他命吸食，是證人殊非為交待
        毒品來源而信口開河，臨供亂指被告販賣，尤其證人丙○○於86年2月3日為警查獲時，雖未查得安非他命，但
        卻扣得1個內含安非他命殘渣之保濟丸瓶子，有搜索扣
        押證明筆錄影本在卷可憑，則證人丙○○有向被告購買
        安非他命事實，應可認定。
三、綜上，本件事證明確，被告所辯無非卸責之詞，不足採信，
    其之犯行堪予認定。
四、查安非他命為麻醉藥品管理條例第2條第4款所規定之化學合
    成麻醉藥品，業經行政院衛生署79年10月9日衛署藥字第904
    142號公告同年月11日生效在案，不得非法販賣，被告違反
    此項規定，非法販賣，核係犯同條例第13條之1第2項第1款
    之非法販賣化學合成麻醉藥品罪。而被告犯罪後政府為防制
    毒品危害、維護國民身心健康將安非他命列為第二級毒品，
    依毒品危害防制條例管制處罰，並於87年5月20日公布，同
    年5月22日生效，又該條例復於92年7月9日修正，並自公布
    後6個月施行，本件被告行為後法律已有變更，比較新舊法
    之結果，以行為時之法律有利於行為人，自應依刑法第2條
    第1項前段，適用最有利行為人之法律即修正前麻醉藥品管
    理條例第13條之1第2項第1款之非法販賣化學合成麻醉藥品
    罪處罰。其非法持有安非他命之低度行為，應為非法販賣之
    高度行為所吸收。又其3次之販賣行為，時間緊接，所犯構
    成要件相同，顯基於概括犯意為之，為連續犯以一罪論，並
    加重其刑。公訴意旨雖未敘及被告於85年10月間以外，非法
    販賣安非他命予丙○○之事實，惟此部分與起訴事實有連續
    犯之裁判上一罪關係，本院自得一併審究，附此敘明。
五、原審論處被告罪刑，固非無見，惟被告行為後，麻醉藥品管
    理條例已於87年5月20日修正公布為毒品危害防制條例，並
    於同年5月22日生效，嗣該條利於92年7月9日修正，並自公
    布後6個月施行已如前述，原審未及比較新舊法適用，尚有
    未洽，被告上訴否認犯罪雖無理由，惟原判決既有可議，自
    屬無可維持，應由本院將原判決撤銷改判。爰審酌被告販賣
    安非他命戕害他人身心、惡性非淺、及其犯罪動機、手段、
    所生危害及犯後態度等一切情狀，量處如主文第二項所示之
    刑。
六、公訴意旨另以被告於86年3月上旬，在基隆市○○○路54號
    林志漢住處附近，以每6兩8萬元之價格，非法販賣安非他命
    予林志漢供其非法吸用，因認被告另涉非法販賣安非他命罪
    嫌云云。惟查：
（一）、刑事訴訟法第156條第1項規定：「被告之自白，非出於
        強暴、脅迫、利誘、詐欺、疲勞訊問、違法羈押或其他
        不正之方法，且與事實相符者，得為證據」。同條第2
        項規定：「被告或共犯之自白，不得作為有罪判決之唯
        一證據，仍應調查其他必要之證據，以察其是否與事實
        相符」。故被告或共犯之自白，固得作為認定被告犯罪
        之證據，但不得作為有罪判決之唯一證據，仍應調查其
        他必要之證據，以察其是否與事實相符，亦即仍須有補
        強證據以擔保該共犯自白之真實性，始得採為斷罪之依
        據，並非絕對可由法院自由判斷該共犯之自白或不利於
        己之陳述之證明力，若不為調查，而專憑此項供述據為
        被告犯罪事實之認定即與上開規定有違。矧修正前肅清
        煙毒條例第13條規定：犯第5條第1項至第3項、第7條第
        1項至第3項、第8條、第9條第1項、第2項、第7項或第
        10條第1項、第2項之罪，供出煙毒來源，因而破獲者，
        得減輕其刑。則販賣、施用或持有毒品之人，如供出毒
        品之來源因而破獲者，既得藉以邀求寬典減輕其刑，為
        擔保其所為不利於對向共犯之陳述之真實性，尤應有足
        以令人確信其陳述為真實之補強證據。又上開所謂共犯
        ，包括任意共犯及必要共犯（含對向犯罪之共犯）；所
        謂補強證據，則指除該自白或不利於己之陳述本身之外
        ，其他足以證明自白之犯罪事實確具有相當程度真實性
        之證據而言，雖所補強者，非以事實之全部為必要，但
        亦須因補強證據與自白之相互利用，足使犯罪事實獲得
        確信者，始足當之（最高法院92年台上字第1974號判決
        參照）。
（二）、本件公訴人指控被告販賣安非他命予林志漢，係以證人
        林志漢警訊、偵查中之指述為唯一論據。惟訊據被告堅
        決否認販賣安非他命予林志漢，且證人林志漢於警訊中
        供述：「（你所持有之安非他命來源？）安非他命是向
        綽號「雞仔泉」購買的，差不多1個禮拜前「雞仔泉」
        到我住處附近交易1包約6兩重，新台幣8萬元」（見偵
        卷第37頁）；於檢察官偵查中供述：「（庭呈「甲○○
        」之照片，是否賣安非他命給你之「雞仔泉」？）林顯
        華有看過雞仔泉，而我與雞仔泉沒有見過幾次，我不能
        確定是否為甲○○，又我曾拿4萬要向雞仔泉買，但被
        他黑掉之後，由林顯華幫我找到雞仔泉之後，找到之雞
        仔泉之人與照片之人很像，應該是他。」（見偵卷第60
        頁），就購買之數量前後迴異，已有瑕疵可指。
（三）、證人林志漢於原審再到庭結證稱：被告與其係國中同學
        ，因當時其遭法院通緝，為躲避追緝，乃拿出4萬元請
        被告幫其購買安非他命，不料被告竟將該4萬元花用，
        又避不見面，其因氣憤，所以才在警訊中指稱被告販賣
        ，後被告知其指認後，乃陸續返還該4萬元，其未曾向
        被告購買等語（見原審卷第41頁反面、第42頁），堅詞
        否認向被告購買安非他命，此外，本院經積極查證，又
        查無其他證據足認被告販賣安非他命予林志漢，揆諸前
        揭說明，自不能單憑證人林志漢有瑕疵之供述，率認被
        告有此部分犯行，被告此部分犯行既無證據證明，原應
        為無罪諭知，惟公訴意旨認此部分與前開有罪部分有連
        續犯之裁判上一罪關係，爰不另為無罪之諭知。
據上論結，應依刑事訴訟法第369條第1項前段、第364條、第299
條第1項前段，麻醉藥品管理條例第13條之1第2項第1款、刑法第
2條第1項前段、刑法第11條前段、第56條判決如主文。
本案經檢察官邱美育到庭執行職務。
中    華    民    國    95    年    1     月    27    日
                  刑事第十一庭審判長法  官  楊炳禎
                                    法  官  陳國文
                                    法  官  江國華
以上正本證明與原本無異。
如不服本判決，應於收受送達後10日內向本院提出上訴書狀，其
未敘述上訴之理由者並得於提起上訴後10日內向本院補提理由書
（均須按他造當事人之人數附繕本）。
                                    書記官  陳秋萍
中    華    民    國    95    年    2     月    9     日


司法院資訊處製作；財團法人民間司法改革基金會備份。
